【裁判字號】    90,台上,3344
【裁判日期】    900531
【裁判案由】    誣告
【裁判全文】
最高法院刑事判決                                九十年度台上字第三三四四號
    上訴人  甲○○
右上訴人因誣告案件，不服台灣高等法院中華民國八十八年四月八日第二審判決（八
十八年度上訴字第五一七號，起訴案號：台灣士林地方法院檢察署八十七年度偵續字
第六一號），提起上訴，本院判決如左：
    主  文
原判決撤銷，發回台灣高等法院。
    理  由
本件原判決認定上訴人甲○○與劉爾久均係台北市○○○路一○三號「樓中堡」住戶
。上訴人因懷疑劉爾久之同居人許照雲毀損其招牌並張貼其犯罪前科，心生不滿，而
遷怒於劉爾久，乃意圖使劉爾久受刑事或懲戒處分，明知並無確實證據足證劉爾久有
利用職務貪污之犯行，於民國八十五年十二月間，具狀向總統府、行政院、立法院、
內政部、法務部、內政部警政署、監察院、銓敘部等機關或其首長，捏稱劉爾久在擔
任桃園縣警察局楊梅分局分局長時，為與許照雲切斷姦情，利用職務上關係，請當地
商人出錢購買房屋一棟，登記在許照雲名下，涉有貪污情事；且許照雲現住之台北市
○○○路一○三號十一樓之二房屋，購屋資金亦疑係劉爾久貪污所得，並於舉發書內
載明「舉發內容絕無虛構，如有不實願受最嚴厲之法律制裁，即使槍斃也樂於接受」
等語，誣指劉爾久涉有貪污罪嫌等情。因而撤銷第一審諭知上訴人無罪之判決，改判
論處上訴人意圖他人受刑事或懲戒處分，向該管公務員誣告罪刑。固非無見。
惟查：(一)貪污治罪條例第十六條第一項規定，誣告他人犯本條例之罪者，依刑法規定
加重其刑至二分之一。原判決認定上訴人虛捏劉爾久於擔任桃園縣警察局楊梅分局分
局長期間，利用職務上關係，請當地商人出錢購買房屋，登記在許照雲名下；且許照
雲現住之台北市○○○路一○三號十一樓之二房屋，亦疑係劉爾久以貪污所得購買等
不實之事項，誣指劉爾久涉有貪污罪嫌。倘屬無訛，則上訴人誣告劉爾久所犯之罪，
是否屬貪污治罪條例之罪，而有上開加重其刑規定之適用，殊堪探求。乃原判決未進
一步審究，復未說明不予加重其刑之理由，難謂於法無違。(二)原判決以上訴人所申告
之事實，經內政部警政署調查結果，並無證據足認劉爾久有其所指貪污之情事，有該
署調查報告可稽（見原判決第四面第三、四行），資為上訴人虛捏事實之論據。但經
核卷附之「內政部警政署專案調查報告書」，僅就上訴人檢舉劉爾久與許照雲同居、
偽造文書及欺壓鄰居等事項予以調查，擬具處理竟見，而未敘及有關涉嫌貪瀆之調查
結果。是原判決所採憑之證據，即非適合於犯罪事實之認定，自有證據上理由矛盾之
違法。上訴人申告之事實，實情究竟如何？是否出其誤會或懷疑？有無誣告之故意？
允宜深入調查，於理由內詳加斟酌論斷，始足為判決之基礎。上訴意旨指摘原判決違
背法令，尚非全無理由，應認有撤銷發回更審之原因。
據上論結，應依刑事訴訟法第三百九十七條、第四百零一條，判決如主文。
中      華      民      國     九十     年      五      月    三十一    日
                              最高法院刑事第五庭
                                  審判長法官  紀  俊  乾
                                        法官  劉  介  民
                                        法官  陳  東  誥
                                        法官  張  春  福
                                        法官  孫  增  同
      右正本證明與原本無異
                                              書  記  官
中      華      民      國     九十     年      六      月      五      日


司法院資訊處製作；財團法人民間司法改革基金會備份。
